【裁判字號】    99,抗,1335
【裁判日期】    991118
【裁判案由】    聲請再審
【裁判全文】
臺灣高等法院刑事裁定                  99年度抗字第1335號
抗  告  人
即 聲請 人  甲○○
上列抗告人即聲請人因聲請再審案件，不服臺灣士林地方法院中
華民國99年10月20日裁定（99年度聲再字第22號），提起抗告，
本院裁定如下：
    主  文
抗告駁回。
    理  由
一、原裁定意旨略以：抗告人即聲請人甲○○（簡稱抗告人）雖
    以卷附「陳述狀」該當刑事訴訟法第420 條第1 項第6 款所
    稱「確實之新證據」及同法第421 條「足生影響於判決之重
    要證據」，且被害人於原審法院之陳述有證據能力，其於原
    審法院證稱不同意將新臺幣（下同）600 萬元交由抗告人支
    配使用之陳述，顯與前揭陳述狀內容矛盾，故依刑事訴訟法
    第420 條第1 項第6 款、第421 條等規定聲請再審。惟查，
    抗告人依刑事訴訟法第421 條規定聲請再審，並非於送達判
    決後20日內為之，其程序不合法；又抗告人所指「陳述狀」
    及被害人於原審法院之證述，均係事實審法院判決前已經存
    在之證據，復經原判決調查審酌並於理由中詳敘取捨判斷之
    心證，當非刑事訴訟法第420 條第1 項第6 款「確實之新證
    據」或第421 條所稱漏未審酌「足生影響於判決之重要證據
    」，抗告人據此聲請再審，顯無理由，應予駁回。
二、抗告意旨略以：被害人林宏遠當時欠錢雖甚為孔急，但數目
    並不大，以情況認定其應得之600 萬元投資抗告人所經營之
    大盈國際股份有限公司，依正常邏輯觀念推理之：600 萬元
    之投資，不可能連區區幾拾萬元之信用卡債無法如數清償，
    且林宏遠既不同意，為何要簽署？由此觀之，林宏遠之證述
    非常矛盾，原審法院未予詳查審酌，逕以證人林宏遠於偵訊
    時異常矛盾之證述作為本案判決基礎，並判決抗告人有罪，
    其認事用法失忽草率；又林宏遠固經台北市立聯合醫院以96
    年9 月13日北市醫松字第09633168200 號函、財團法人振興
    復健中心以96年9 月27日振醫字第1184號函認為罹患精神分
    裂症，且曾經原審法院裁定禁治產，惟本案發生之時間係在
    91年至92年間，與上開醫院之診斷書無關，何以原判決認定
    抗告人係乘林宏遠於精神失常下取得貸款（即林宏遠應得部
    分600 萬元）？原判決就此實有遺漏未予詳查之違誤。是原
    判決就本案關於證據之取捨及採信證據之方式，有違經驗法
    則及理論法則，其認事用法令人難以折服，爰請撤銷原裁定
    ，使抗告人能重獲再審之法定程序云云，並提出林宏遠之臺
    北市立療養院93年4 月28日病歷一紙及振興醫療財團法人振
    興醫院99年身心障礙者鑑定表一份等影本為證。
三、按有罪之判決確定後，為受判決人之利益聲請再審，必其聲
    請之理由合於刑事訴訟法第420 條第1 項所定情形之一或同
    法第421 條事由者，始准許之。刑事訴訟法第420 條第1 項
    第6 款所謂發見確實之新證據，係指該證據於事實審法院判
    決前已經存在，為法院、當事人所不知，不及調查斟酌，至
    其後始行發見，且就證據本身形式上觀察，固不以絕對不須
    經過調查程序為條件，但必須顯然可認為足以動搖原有罪確
    定判決，而為受判決人無罪、免訴、免刑或輕於原判決所認
    罪名之判決者為限。故受理聲請再審之最後事實審法院，應
    就聲請再審理由之所謂「新證據」，是否具備事實審判決前
    已經存在，為法院、當事人所不知，事後方行發見之「嶄新
    性」，及顯然可認足以動搖原有罪確定判決，應為無罪、免
    訴、免刑或輕於原判決罪名之「顯然性」二要件，加以審查
    ，為判斷應否准予開始再審之準據。又不得上訴於第三審法
    院之案件，其經第二審確定之有罪判決，如就足生影響於判
    決之重要證據漏未審酌者，亦得為受判決人之利益，聲請再
    審，刑事訴訟法第421 條固有明文，惟所謂「漏未審酌」乃
    指第二審判決前已發現而提出之證據，未予審酌而言，苟被
    捨棄之證據，已於理由內敘明其捨棄之理由者，即非漏未審
    酌。又所謂「重要證據」，必須該證據已足認定受判決人應
    受無罪、或免訴、或輕於原審所認定之罪名方可，如不足以
    推翻原審所認定罪刑之證據，即非足生影響於原判決之重要
    證據。
四、經查，抗告人雖以刑事訴訟法第420 條第1 項第6 款、第42
    1 條之規定向原審聲請再審，惟抗告人前已檢附原判決繕本
    向原審法院聲請再審，於99年6 月22日經原審法院裁定駁回
    （見原審卷第35頁），距今已有數月之久，足見抗告人本次
    依刑事訴訟法第421 條規定以重要證據漏未審酌為由而聲請
    再審，並非於送達判決後20日內為之，依同法第424 條規定
    ，其程序並不合法；而所謂「陳述狀」以及被害人林宏遠於
    原審法院之證述等證據資料，業經原判決調查審酌並為取捨
    判斷，並非事實審法院判決前已經存在，為法院、當事人所
    不知，不及調查斟酌，至其後始行發見之新證據，核與同法
    第420 條第1 項第6 款、第421 條規定之再審要件不符。原
    審法院以抗告人聲請再審為無理由，將抗告人再審之聲請予
    以駁回，經核於法尚無違誤。抗告人上開抗告意旨，要係對
    於原事實審法院證據取捨之爭執及就原判決所認定之事實再
    為爭辯，並非提出新證據，自非屬得聲請再審之新證據，其
    徒憑己意，猶執前詞指摘原裁定違法不當，為無理由，應予
    駁回。又原判決係依據證人林宏遠、林宏儒、林福順、林志
    和之證詞、北新醫院98年6 月25日（98）北新醫字第064 號
    函、臺北市士林區戶政事務所98年3 月31日北市士戶二字第
    09830354500 號函所附印鑑變更登記申請書及印鑑登記證明
    申請書、原審法院90年度訴字第1070號民事裁定等，認抗告
    人辯稱並未利用林宏遠之精神病症施詐騙使林宏遠簽署上開
    協議，尚非不可採信，並認起訴書認抗告人此部分係犯刑法
    第339 條第2 項詐欺得利罪尚有未洽（見原判決第13頁至第
    14頁），並無抗告人所指原判決係認定抗告人乘林宏遠於精
    神失常下取得林宏遠應得部分之600 萬元貸款等情，抗告人
    就此顯有誤會，附此敘明。
五、據上論結，應依刑事訴訟法第412 條，裁定如主文。
中    華    民    國    99    年    11    月    18    日
                  刑事第十九庭  審判長法  官  鄧振球
                                      法  官  彭幸鳴
                                      法  官  潘翠雪
以上正本證明與原本無異。
不得再抗告。
                                      書記官  朱家賢
中    華    民    國    99    年    11    月    18    日

司法院資訊處製作；財團法人民間司法改革基金會備份。
